【裁判字號】    89,台上,6104
【裁判日期】    891012
【裁判案由】    偽造文書
【裁判全文】
最高法院刑事判決                              八十九年度台上字第六一○四號
    上  訴  人  甲○○
右上訴人因偽造文書案件，不服台灣高等法院高雄分院中華民國八十七年九月八日第
二審判決（八十七年度上訴字第一五八六號，起訴案號：台灣高雄地方法院檢察署八
十七年度偵緝字第四五四號），提起上訴，本院判決如左：
    主  文
原判決撤銷，發回台灣高等法院高雄分院。
    理  由
本件原判決認定上訴人甲○○基於意圖行使偽造私文書及詐欺之不法所有概括犯意，
未經其父梁春吉之授權，於民國八十五年五月中旬某日，在高雄市○○區○○街二十
一號住處，偽造梁春吉署押二枚於美國銀行ＶＩＳＡ／Ｍａｓｔｅｒ申請表格上，將
上開申請書寄至設在台北市○○○路○段二號十一樓美商美國商業銀行國家信託儲蓄
股份有限公司（下稱美國銀行）信用卡中心申請ＶＩＳＡ卡，致使美國銀行信用卡中
心陷於錯誤，誤認係梁春吉欲聲請信用卡，而據此核發ＶＩＳＡ卡正卡，寄至甲○○
上址住處，甲○○於詐得該信用卡後，即基於同上偽造文書及詐欺之不法所有概括犯
意，先後於（一）八十五年五月二十六日及五月三十日，連續在台南市○○路某不知
名之護膚坊，明知其與該護膚坊間並無實際之交易，竟與該護膚坊之不詳姓名成年人
共同基於詐欺之犯意聯絡，由甲○○分別偽造梁春吉署押各一枚於簽帳單上（護膚坊
不詳姓名人不知簽帳單係屬偽造梁春吉名義出具），偽造梁春吉之簽帳單而行使之，
以假消費真借款之方式，分別刷卡新臺幣（下同）二萬三千一百元及十三萬元，合計
十五萬三千一百元，該護膚坊將簽帳單寄往財團法人聯合信用卡處理中心（下稱信用
卡中心），申請支付消費金額，致使信用卡中心陷於錯誤，認係有實際消費之行為，
於扣除手續費後，即支付款項予該護膚坊，足以生損害於信用卡中心、梁春吉及美國
銀行之權益；（二）八十五年五月三十一日，甲○○在台南市○○路某不知名之眼鏡
行，偽造梁春吉署押於簽帳單上，持該偽造之簽帳單向該眼鏡行裝配眼鏡刷卡消費五
千二百五十元，致使信用卡中心陷於錯誤，於扣除手續費後，即按消費帳單支付款項
予該眼鏡行，嗣後甲○○均未付前開簽帳金額給美國銀行，足以生損害於信用卡中心
、梁春吉及美國銀行之權益等情，因而撤銷第一審不當之科刑判決，仍論處上訴人連
續行使偽造私文書，足以生損害於他人罪刑，固非無見。
惟查：除法律有特別規定外，被告未於審判期日到庭而逕行審判者，其判決當然為違
背法令，刑事訴訟法第三百七十九條第六款定有明文。雖同法第三百七十一條特別規
定，被告不到庭得不待其陳述逕行判決，但以被告經合法傳喚無正當理由不到庭者，
始得為之，此觀該法條規定自明。上訴人前因違反動產擔保交易法案件，經判處拘役
二十日確定，並於八十七年八月二十五日發送台灣台南監獄台南分監執行，刑期自該
日起算至同年九月十三日期滿，此有附於本院卷內之台灣台南地方法院檢察署八十七
年度執字第二二七六號檢察官執行指揮書影本足憑。是上訴人自八十七年八月二十五
日起即因案在台灣台南監獄執行中，乃原審指定於同日之審判期日未予借提，致其事
實上又不能到庭應訊，自難謂其不到庭為無正當理由，原審仍逕行判決，其訴訟程序
，即有違誤。上訴意旨，執此指摘原判決違法，非無理由，應認原判決有撤銷發回更
審之原因。
據上論結，應依刑事訴訟法第三百九十七條、第四百零一條，判決如主文。
中      華      民      國    八十九    年      十      月      十二    日
                              最高法院刑事第二庭
                                  審判長法官  莊  來  成
                                        法官  呂  潮  澤
                                        法官  謝  俊  雄
                                        法官  白  文  漳
                                        法官  蘇  振  堂
      右正本證明與原本無異
                                              書  記  官
中      華      民      國    八十九    年      十      月     二十     日


司法院資訊處製作；財團法人民間司法改革基金會備份。
